臺灣板橋地方法院刑事判決　　　　　　　95年度易字第2316號
公　訴　人　臺灣板橋地方法院檢察署檢察官
被　　　告　丁○○
　　　　　　　　　　（另案於臺灣臺北監獄臺北分監執行中）
　　　　　　乙○○
　　　　　　　　　　（另於臺灣臺北看守所附設勒戒所觀察、
上列被告因竊盜等案件，經檢察官提起公訴（95年度偵字第2172
3 號），本院判決如下：
    主  文
丁○○結夥三人攜帶兇器竊盜，未遂，處有期徒刑捌月，減為有
期徒刑肆月，如易科罰金，以新臺幣壹仟元折算壹日。扣案之螺
絲起子貳支、剪定鋏壹支均沒收。
乙○○結夥三人攜帶兇器竊盜，未遂，處有期徒刑陸月，如易科
罰金，以新臺幣壹仟元折算壹日，減為有期徒刑參月，如易科罰
金，以新臺幣壹仟元折算壹日。扣案之螺絲起子貳支、剪定鋏壹
支均沒收。
    事  實
一、丁○○曾因違反毒品危害防制條例案件，經本院以93年度訴
    字第2372號判決判處有期徒刑10月、6 月，嗣又因竊盜案件
    ，經臺灣高等法院以94年度上訴字第1158號判決判處有期徒
    刑10月，其後前開案件經臺灣高等法院以95年度聲字第468
    號裁定定其應執行刑為有期徒刑2 年，而於95年6 月14日假
    釋出監，其縮刑期滿日期為96年2 月13日（於本件不構成累
    犯）。
二、丁○○、乙○○與甲○○（經本院傳喚、拘提未到，另結）
    基於共同意圖為自己不法所有之犯意聯絡，於民國95年9 月
    13日14時20分許，在臺北縣土城市○○路263 號前，經丁○○提議行竊，為甲○○、乙○○同意後，由甲○○、乙○○
    在旁把風，丁○○則持其所有客觀上足以危害人生命、身體
    、安全而具有危險性可堪為兇器使用之螺絲起子2 支及剪定
    鋏1 支，先以螺絲起子砸破丙○○所有車號6A-7 945號之自
    用小客車右前車窗玻璃，繼而伸手入內搜尋財物，然未及竊
    得財物，即為經過之巡邏警員發現，而未遂。嗣經警當場查
    獲在場把風之甲○○，並扣得前述螺絲起子2 支及剪定鋏1
    支，惟丁○○、乙○○則趁機逃逸。
三、案經丙○○訴由臺北縣政府警察局土城分局報請臺灣板橋地
    方法院檢察署檢察官偵查起訴。
    理  由
甲、證據能力方面：
一、按被告以外之人（包括證人、鑑定人、告訴人、被害人及共
    同被告等）於審判外之陳述雖不符刑事訴訟法第159 條之1
    至之4 等四條之規定，而經當事人於審判程序同意作為證據
    ，法院審酌該言詞陳述或書面陳述作成時之情況，認為適當
    者，亦得為證據；當事人、代理人或辯護人於法院調查證據
    時，知有刑事訴訟法第159 條第1 項不得為證據之情形，而
    未於言詞辯論終結前聲明異議者，視為有前項之同意，同法
    第159 條之5 定有明文。
二、查，證人即共犯甲○○於警詢、偵訊中之陳述；及證人即被
    害人丙○○於警詢中之供證，雖屬被告以外之人於審判外之
    言詞陳述；現場照片雖屬被告以外之人於審判外之書面陳述
    ，且無符合同法第159 條之1 至之4 等前4 條之情形，然上
    揭證人之警詢甚或偵訊筆錄內容，及前述照片，經本院當庭
    提示，被告均表示「沒意見」，即未經當事人於言詞辯論終
    結前聲明異議，是該等證言、證物，依刑事訴訟法第159 條
    之5第2項規定，應具有證據能力；合先敘明。
乙、實體方面：
一、上揭被告等人於95年9 月13日14時20分許，在臺北縣土城市
    ○○路263 號前，因欲行竊丙○○所有之車號6A-7945 號之
    自用小客車車內音響，遂由被告丁○○攜帶螺絲起子2 支及
    剪定鋏1 支等兇器到場，並由其進而持螺絲起子擊破上述汽
    車右前車窗玻璃，復已伸手入內搜尋財物，僅因警到場始未
    能行竊得手等事實，已據被告丁○○於警詢時、偵查中及本
    院95年度聲羈字第854 號案件訊問、本件審理時坦承不諱（
    偵查卷第60、103 頁，本院95年度聲羈字第854 號卷第4頁
    ，本院卷第87至88頁），核與被害人丙○○所述被害情節吻
    合（偵查卷第26至27頁參照），且有被告丁○○自承為其所
    有並持之供為本件竊盜犯行所使用之螺絲起子2 支、剪定鋏
    1 支扣案可佐（扣押物品目錄表、照片分見偵查卷第35、89
    頁），復有被告丁○○破壞上開車輛為警拍攝之照片3 紙可
    參（偵查卷第34至35頁），均足堪為被告丁○○自白之佐證
    ；至於被告乙○○則辯稱伊事前並不知情被告丁○○之行竊
    意圖，亦未參與被告丁○○之竊盜犯行經過云云。
二、本院查：
  (一)被告乙○○於警詢時，已經坦承「我有共同參與意圖行竊」
    、「是丁○○提議行竊的。是丁○○破壞自小客車（6A-794
    5 ）的車窗。我跟甲○○負責把風」、「我們以十字螺絲起
    子兩支‧‧‧打破車窗」、「因為丁○○剛要竊取車內財物
    時就發現警察，所以沒有得逞，我們就跑了。當時只有甲○○為警方當場查獲」、「犯罪工具是丁○○的」等語明確（
    偵查卷第69頁參照），核其所述彼等決意行竊之原因以及整
    個行竊之過程，包括彼等分工之角色、未能竊得財物之情事
    ，比對均與被告丁○○、甲○○於警詢所述情節均吻合，甚
    至同案被告甲○○亦於偵查中除坦承「（警詢）我所說的都
    是實話」等情外，並指稱案發經過為「‧‧‧丁○○有攜帶
    2 支螺絲起子跟一支剪刀」、「他（按指丁○○）‧‧‧叫
    我在他邊幫他看」、「丁○○是打電話叫我到那裡，我一道
    那裡，就看到丁○○在破壞被害人的車窗玻璃，丁○○就叫
    我在那裡看著‧‧‧」、「（問：乙○○是否負責把風？）
    我一到時就看見他在車子的對面，當時他騎著機車停在原地
    ‧‧‧」各節清楚（偵查卷第8 至9 頁、第38頁、第66頁）
    ，可見被告乙○○確與同案被告甲○○應被告丁○○之邀，
    於被告丁○○著手行竊之際，於現場擔任把風觀看周邊狀況
    之事務無疑，否則以被告乙○○係在本件竊盜情事終了後經
    過1 星期之時間才製作警詢筆錄（此經被告乙○○於偵查中
    供承明白，且有警詢筆錄可稽，偵查卷第51、68頁參照），
    並無倉促或不及思考之情，倘非事實，被告乙○○豈有可能
    在案發經過甚久之同年月20 日 警詢時仍會承認彼之上開不
    法情事？是其事後改口稱警詢內容不實云云，即難相信。
  (二)其次，證人即當場查獲被告等人行竊情節之警員許照益、黃
    景全已分別到場具結證實「當天我與黃景全便衣巡邏時，看
    到被告3 人在車子旁邊‧‧‧」、「丁○○在車子旁邊上上
    下下的，甲○○及乙○○都在機車上，機車都是發動的，我
    們覺得可疑便過去，丁○○就跳上甲○○的機車，叫甲○○
    趕快走，我們拉住甲○○，本來也有拉住丁○○，但是被他
    逃脫，只拉下丁○○的包包，而乙○○早就騎著機車逃逸」
    、「（問：你如何發現被告3 人偷竊之行為？因為他們的機
    車都沒有熄火，在旁邊鬼鬼祟祟的，我們發現時，手上正拿
    者一把螺絲起子」各節明確（偵查卷第102 頁），而同案被
    告甲○○亦指稱當天被告乙○○「他自己一人騎機車跑了」
    乙情在卷（偵查卷第49頁），核與警員許照益、黃景全之陳
    述相符，堪信警詢許照益、黃景全二人所言並無不實編造之
    情形。故參酌證人許照益、黃景全二人所言，可知被告丁○○於手持螺絲起子著手行竊之際，被告乙○○、甲○○係發
    動機車在相距不遠之處，彼等若非係為被告丁○○把風並準
    備擔任接應離去之角色，自無可能有此舉止；況以被告乙○○於甫見到上開警員到場查獲被告甲○○、並差一點即逮到
    被告丁○○之際，即趁混亂間騎乘機車逕自離去等情，尤見
    被告乙○○係因事先業與被告丁○○、甲○○共同商議為本
    件竊盜行徑，並擔任在場把風之工作，故始於警到場時有此
    異於常人之反應無疑；至於同案被告丁○○於本院證稱被告
    乙○○在場不知伊要做什麼、而伊亦未叫乙○○把風云云，
    然以被告丁○○於偵訊中已稱「乙○○他們是載我去拿東西
    的」乙語（偵查卷第50頁），然其於本院審理時去先則稱「
    （問：乙○○和甲○○是否與你一起回家去拿？）乙○○沒
    有，甲○○載我回家」，惟經檢察官質疑其說法不一後即改
    稱「他們是有載我去，但是甲○○載我到我家樓下」各語（
    本院卷第85至86頁），然細繹其陳述除前後迴然有異外，更
    與被告乙○○於偵訊中所述「丁○○打電話給我，要我載他
    去拿工具‧‧‧」（偵查卷第51頁）明顯不符，可見被告丁○○前開證言，不過僅為事後迴護被告乙○○之言語，既非
    事實，均不足採，附此說明。
  (三)綜上所述，本件事證明確，被告乙○○、丁○○之竊盜犯行
    堪以認定，應予依法論科。
三、按刑法第321 條第1 項第3 款之攜帶兇器竊盜罪，係以行為
    人攜帶兇器竊盜為其加重條件，此所謂兇器，其種類並無限
    制，凡客觀上足對人之生命、身體、安全構成威脅，具有危
    險性之兇器均屬之，且祇須行竊時攜帶此種具有危險性之兇
    器為已足，並不以攜帶之初有行兇之意圖為必要（最高法院
    79年台上字第5253號判例意旨參照）。本件被告丁○○所持
    以為圖行竊使用之螺絲起子2 支及剪定鋏1 支，其前端均為
    鐵製品且均銳利，甚至被告丁○○更持之擊破前述汽車車窗
    玻璃，顯見質量頗為堅硬，在客觀上應具有危險性，持以行
    竊，足以對人之身體、生命、安全構成威脅，應屬兇器。次
    按刑法上所謂結夥三人以上係指有共同犯罪之故意，結為一
    夥而言。把風行為，在排除犯罪障礙，助成犯罪之實現，在
    合同意思範圍內分擔犯罪行為之一部，故亦係共同正犯而應
    計入結夥之內，最高法院72年度台上3201號著有判決可資參
    照。是核被告丁○○與乙○○、甲○○三人，持上揭螺絲起
    子2 支及剪定鋏1 支，結夥三人，擊破車窗玻璃後著手行竊
    被害人丙○○之財物尚未既遂之際即遭查獲（依被告丁○○
    於本院95年度聲羈字第854 號案件訊問時所述，被告丁○○
    係基於竊取車內音響之意圖擊破車窗玻璃，且已伸手進入丙○○之汽車車內，堪認其已開始為搜尋財物之行徑甚明，雖
    因警方到場致財物未能得手，惟其等所為仍屬未遂），所為
    均係犯刑法第321 條第2 項、第1 項第3 款、第4 款之結夥
    三人攜帶兇器竊盜未遂罪及同法第354 條之毀損罪，並應就
    結夥三人攜帶兇器竊盜未遂罪部分依刑法第25條第2 項之規
    定，按既遂之刑度減輕其刑。又被告等人以破壞自小客車車
    窗玻璃之毀損行為，同時著手實施結夥三人攜帶兇器竊盜之
    犯行，所犯上述二罪，係以一行為觸犯二罪名之想像競合犯
    ，應依刑法第55條之規定，從一重之結夥三人攜帶兇器竊盜
    未遂罪處斷。公訴人認被告所犯二罪應予分論併罰，尚有誤
    會，附此敘明（臺灣高等法院96年度上易字第527 號判決內
    容可以參考）。被告丁○○與乙○○、甲○○間，互有犯意
    聯絡及行為分擔，為共同正犯。爰審酌被告丁○○、乙○○
    年紀尚輕，不思循正當途徑獲取財富，竟於光天化日之下持
    工具破壞他人汽車車窗以竊取財物，危害社會治安，且以被
    告丁○○於行為之際又在假釋中以如前述（此有被告丁○○
    之臺灣高等法院全國前案紀錄表可佐），可見其素行不佳，
    不宜輕縱，暨被告丁○○、乙○○於本件竊盜犯行之分工角
    色、實際上並未竊得財物，與被告丁○○犯後坦承不法、被
    告乙○○猶為飾詞辯解之態度等及其他一切情狀，就被告丁○○部分量處有期徒刑8 月，被告乙○○部分量處有期徒刑
    6 月（併就被告乙○○部分諭知易科罰金之折算標準）。另
    本件被告等人犯罪後，中華民國96年罪犯減刑條例業已制定
    ，經總統於96年7 月4 日公布，同年月16日生效施行，查本
    件被告丁○○、乙○○之犯罪時間，既係在96年4 月24日以
    前，所犯之罪，核諸中華民國九十六年罪犯減刑條例第2 條
    第1 項、第3 條等規定，亦合於減刑條件，爰分別依該條例
    第2 條第1 項第3 款規定各減其等宣告刑二分之一，即分別
    就被告丁○○之宣告刑減為有期徒刑4 月、就被告乙○○之
    宣告刑減為有期徒刑3 月，復依該條例第9 條規定，其減刑
    後之各上開有期徒刑，併分別諭知易科罰金之折算標準。
四、扣案之螺絲起子2 支、剪定鋏1 支為被告丁○○所有，且供
    彼等實施本件竊盜犯行所使用之物，此經被告等人於警詢時
    、暨被告丁○○於本院審理時陳述明白（偵查卷第9 、66、
    69頁，本院卷第86頁），爰併依刑法第38條第1項第2款規定
    宣告沒收。
五、被告甲○○經傳喚、拘提未到，另結。
據上論斷，應依刑事訴訟法第299 條第1 項前段，刑法第321 條
第2 項、第1 項第3 款、第4 款、第354 條、第28條、第55條、
第25條第2 項、第41條第1 項前段、第38條第1 項第2 款，刑法
施行法第1 條之1 ，中華民國九十六年罪犯減刑條例第2 條第1
項第3 款、第7 條、第9 條，判決如主文。
本案經檢察官朱學瑛到庭執行職務。
中　　華　　民　　國　　96　　年　　8 　　月　　 2　　日
                  刑事第三庭審判長  法  官  張正亞
                                    法  官  廖怡貞
                                    法  官  蕭胤瑮
上列正本證明與原本無異。
如不服本判決，應於判決送達後十日內向本院提出上訴狀（應附
繕本），上訴於臺灣高等法院。
                                    書記官  黃炎煌
中　　華　　民　　國　　96　　年　　8 　　月　　2 　　日
附錄本案論罪科刑法條全文：
刑法第321條
犯竊盜罪而有左列情形之一者，處6月以上、5年以下有期徒刑：
一、於夜間侵入住宅或有人居住之建築物、船艦或隱匿其內而犯
    之者。
二、毀越門扇、牆垣或其他安全設備而犯之者。
三、攜帶兇器而犯之者。
四、結夥三人以上而犯之者。
五、乘火災、水災或其他災害之際而犯之者。
六、在車站或埠頭而犯之者。
前項之未遂犯罰之。
刑法第354條
毀棄、損壞前二條以外之他人之物或致令不堪用，足以生損害於
公眾或他人者，處2年以下有期徒刑、拘役或5百元以下罰金。
